【裁判字號】    97,訴,3567
【裁判日期】    970923
【裁判案由】    毒品危害防制條例
【裁判全文】
臺灣板橋地方法院刑事判決              97年度訴字第3567號
公  訴  人  臺灣板橋地方法院檢察署檢察官
被      告  乙○○
上列被告因違反毒品危害防制條例案件，由檢察官提起公訴（97
年度毒偵字第4776號），經本院合議庭裁定由受命法官獨任進行
簡式審判程序，判決如下：
    主  文
乙○○施用第一級毒品，累犯，處有期徒刑壹年肆月，扣案海洛
因壹包之包裝袋壹個，沒收，其內之海洛因（驗餘淨重零點零柒
捌公克）沒收銷燬；又施用第二級毒品，累犯，處有期徒刑捌月
。應執行有期徒刑壹年拾月，扣案海洛因壹包之包裝袋壹個，沒
收，其內之海洛因（驗餘淨重零點零柒捌公克）沒收銷燬。
    事  實
一、乙○○曾因妨害風化案件，於民國（下同）83年6 月10日，
    經臺灣桃園地方法院以83年度訴字第810 號刑事判決判處有
    期徒刑3 年6 月，83年7 月18日判決確定，刑期起算日期為
    83年8 月15日，指揮書原載執行完畢日期為87年2 月13日，
    於85年1 月4 日縮短刑期假釋出監（嗣經撤銷假釋，應執行
    殘刑2 年28日）；又因違反麻醉藥品管理條例案件，於86年
    3 月5 日，經臺灣臺北地方法院以86年度訴字第187 號刑事
    判決判處有期徒刑7 月，86年4 月14日判決確定；又因違反
    麻醉藥品管理條例、肅清煙毒條例等案件，於87年3 月6 日
    ，經本院以86年度訴字第2729號刑事判決判處有期徒刑7 月
    、2 年2 月，應執行有期徒刑2 年6 月，87年4 月10日判決
    確定；又因違反懲治走私條例案件，於87年6 月5 日，經臺
    灣桃園地方法院以86年度訴字第1530號刑事判決判處有期徒
    刑6 月，87年7 月23日判決確定；上開各罪刑接續執行，刑
    期起算日期為86年8 月23日，指揮書原載執行完畢日期為92
    年4 月7 日，於89年7 月29因縮短刑期假釋出監，惟嗣經撤
    銷假釋，應執行殘刑2 年4 月13日，刑期起算日期為91年5
    月30日，指揮書原載執行完畢日期為93年10月12日，於93年
    8 月15日因縮短刑期執行完畢；又因違反毒品危害防制條例
    案件，於94年9 月9 日，經本院以94年度易字第805 號刑事
    判決判處有期徒刑6 月，94年10月6 日判決確定；又因違反
    毒品危害防制條例案件，於94年7 月11日，經本院以94年度
    訴緝字第104 號刑事判決判處有期徒刑10月，94年10月6 日
    ，經臺灣高等法院以94年度上訴字第2616號刑事判決駁回上
    訴，94年11月14日判決確定，上開2 罪刑，嗣於95年1 月9
    日，經臺灣高等法院以94年度聲字第1419號裁定應執行有期
    徒刑1 年2 月確定；又因違反毒品危害防制條例案件，於95
    年7 月27日，經本院以95年度訴字第573 號刑事判決判處有
    期徒刑1 年6 月，95年8 月20日判決確定，嗣於96年8 月20
    日，經本院以96年度聲減字第4920號裁定減為有期徒刑9 月
    確定；又因公共危險案件，於96年8 月24日，經臺灣雲林地
    方法院以96年度交訴字第46號刑事判決判處有期徒刑4 月，
    97年2 月1 日判決確定；上開罪刑接續執行，刑期起算日期
    為95年5 月9 日，指揮書原載執行完畢日期為97年8 月8 日
    ，於97年2 月5 日因縮短刑期假釋出監。又其曾因施用毒品
    案件，於90年1 月9 日，經本院以90年度毒聲字第108 號裁
    定送觀察、勒戒，嗣因認有繼續施用毒品之傾向，於90年2
    月1 日，經本院以90年度毒聲字第526 號裁定令入戒治處所
    施以強制戒治，嗣於90年7 月31日，經本院以90年度毒聲字
    第3064號裁定停止戒治，所餘戒治期間付保護管束，惟因違
    反保護管束應遵守事項情節重大，於90年10月15日，經本院
    以90年度毒聲字第4112號裁定撤銷停止戒治，令入戒治處所
    施以強制戒治，於91年5 月29日期滿，並於91年6 月27日，
    經臺灣板橋地方法院檢察署檢察官以91年度戒毒偵字第295
    號為不起訴處分確定。詎其於假釋期間猶不知悔改，竟分別
    為下述犯行：（一）於97年5 月22日（起訴書誤繕為97年5
    月20日，惟業經檢察官當庭更正）上午某時許，在臺北縣鶯
    歌鎮○○○路423 號住處，以將海洛因置於針筒內加水注射
    入人體之方式，施用第一級毒品海洛因1 次。（二）於97年
    5 月22日上午某時許，在臺北縣鶯歌鎮○○○路423 號住處
    ，以自製吸食器燒烤之方式，施用第二級毒品甲基安非他命
    1 次。迨97年5 月22日16時45分許，其駕駛車牌號碼G7-689
     9號自用小客車行經臺北縣鶯歌鎮○○路321 號前，為警攔
    查，乙○○乃駕車逃離，惟旋於同日17時10分許，為警在臺
    北縣鶯歌鎮○○路竹林內查獲，並扣得其所有之海洛因1 包
    （原淨重0.08公克，驗餘淨重0.078 公克），經警採集其尿
    液檢體送請鑑驗後，結果呈鴉片類及安非他命類陽性反應，
    而偵悉上情。
二、案經臺北縣政府警察局三峽分局移送臺灣板橋地方法院檢察
    署檢察官偵查起訴。
    理  由
一、按依刑事訴訟法第284 條之1 之規定，除簡式審判程序及簡
    易程序及第376 條第1 款、第2 款所列之罪之案件外，第一
    審應行合議審判，復依同法第273 條之1 第1 項之規定，除
    被告所犯為死刑、無期徒刑、最輕本刑為三年以上有期徒刑
    之罪或高等法院管轄第一審案件者外，於第一次審判期日前
    之準備程序進行中，被告先就被訴事實為有罪之陳述時，審
    判長得告知被告簡式審判程序之旨，並聽取當事人、代理人
    、辯護人及輔佐人之意見後，裁定進行簡式審判程序。查被
    告乙○○所犯係死刑、無期徒刑、最輕本刑為三年以上有期
    徒刑以外之罪，其於準備程序中就被訴事實為有罪之陳述，
    經法官告知簡式審判程序之旨，並聽取公訴人、被告之意見
    後，業經本院合議庭依上開規定裁定由受命法官獨任進行簡
    式審判程序，合先敘明。
二、訊據被告乙○○坦承前揭犯罪事實，又被告於前開時、地經
    警查獲後採集之尿液檢體經檢驗，結果呈安非他命類、鴉片
    類陽性反應，此有臺北縣政府警察局三峽分局毒品案送驗「
    尿液檢驗編號」登記簿、台灣檢驗科技股份有限公司於97年
    6 月6 日出具之濫用藥物檢驗報告各1 紙（見臺灣板橋地方
    法院檢察署97年度毒偵字第4776號卷第54頁、第61頁）附卷
    足憑，且有扣案海洛因1 包〈原淨重0.08公克，驗餘淨重0.
    078 公克〉（鑑驗結果如交通部民用航空局醫務中心97年6
    月10日航藥鑑字第0973007 號毒品鑑定書所示－見臺灣板橋
    地方法院檢察署97年度毒偵字第4776號卷第56頁）足資佐證
    ，堪認被告前開施用第一級毒品海洛因及第二級毒品甲基安
    非他命之自白與事實相符。查被告曾因施用毒品案件，於90
    年1 月9 日，經本院以90年度毒聲字第108 號裁定送觀察、
    勒戒，嗣因認有繼續施用毒品之傾向，於90年2 月1 日，經
    本院以90年度毒聲字第526 號裁定令入戒治處所施以強制戒
    治，嗣於90年7 月31日，經本院以90年度毒聲字第3064號裁
    定停止戒治，所餘戒治期間付保護管束，惟因違反保護管束
    應遵守事項情節重大，於90年10月15日，經本院以90年度毒
    聲字第4112號裁定撤銷停止戒治，令入戒治處所施以強制戒
    治，於91年5 月29日期滿，並於91年6 月27日，經臺灣板橋
    地方法院檢察署檢察官以91年度戒毒偵字第295 號為不起訴
    處分確定，此有臺灣高等法院被告前案紀錄表1 份附卷足憑
    ，而依92年7 月9 日新修正之毒品危害防制條例刪除二犯及
    三犯之規定，一改修法前繁雜之處遇程序，僅將施用毒品者
    簡化區分為初犯、再犯，並認施用毒品者係屬病患性犯人，
    以觀察、勒戒戒除其身癮，並以強制戒治去除其心癮。經觀
    察、勒戒或強制戒治執行完畢釋放後，若係5 年後再犯該條
    例第10條施用毒品罪者，與同條例第20條第1 項、第2 項關
    於「初犯」之處理方式相同，檢察官應先聲請法院裁定令被
    告入勒戒處所觀察、勒戒，並視有無繼續施用毒品傾向，決
    定應予釋放、為不起訴之處分，或應聲請法院裁定令入勒戒
    處所強制戒治；若係5 年內「再犯」同條例第10條施用毒品
    罪者，依同條例第23條第2 項規定，檢察官則應依法追訴。
    觀諸該條例第20條第3 項之修正理由：「觀察、勒戒或強制
    戒治5 年後再犯者，顯見前所實施之觀察、勒戒或強制戒治
    已足以遮斷其施用毒品之癮，為期自新及協助其戒除毒癮，
    對此5 年後再犯者，爰明定仍適用初犯之規定，先經觀察、
    勒戒、強制戒治之程序」及同條例第23條第2 項之修正理由
    ：「為配合簡化施用毒品犯之刑事處遇程序，並鑑於經觀察
    、勒戒或強制戒治執行完畢釋放後5 年內再犯者，其再犯率
    甚高，原據以實施之觀察、勒戒及強制戒治既已無法收其實
    效，自應施以刑事處遇」，顯然如施用毒品者係前經觀察、
    勒戒或強制戒治等治療程序執行完畢5 年後，始再施用毒品
    之「初犯」，因前所執行之觀察、勒戒或強制戒治已足收戒
    除毒癮之效，自應重新執行觀察、勒戒或強制戒治等治療程
    序，並於治療程序執行完畢後，由檢察官為不起訴處分，毋
    庸對之追訴處罰；反之，在「再犯」之情形，因其先前所為
    治療程序顯未能收戒斷毒癮之效，且考量施用毒品者之再犯
    率偏高，乃簡化其刑事處遇程序，而逕予追訴處罰，不再施
    以治療程序。參酌上開立法理由，修正毒品危害防制條例就
    施用毒品者，祇於「初犯」及「5 年後再犯」二種情形，有
    其追訴條件之限制，即須於初犯經觀察、勒戒或強制戒治釋
    放後，5 年內均無施用毒品之行為，始能認其前所實施之觀
    察、勒戒或強制戒治已足遮斷毒癮，而得於5 年後再犯時，
    再予適用初犯之規定，重行觀察、勒戒等程序。倘5 年內已
    經再犯，被依法追訴處罰，縱其第三次（或第三次以上）施
    用毒品之時間在初犯釋放5 年以後，即與「5 年後再犯」之
    情形有別，且因已於「5 年內再犯」，顯見其再犯率甚高，
    原實施觀察、勒戒或強制戒治，已無法收其實效，而無5 年
    戒斷期之存在，自無再經觀察、勒戒及強制戒治之必要，應
    由檢察官逕行起訴，始符新法修正之本旨（參照最高法院95
    年度台非字第59號判決、95年度台非字第65號判決及最高法
    院95年度第7 次刑事庭會議），是被告前因施用毒品案件，
    於強制戒治執行完畢釋放後，於5 年內因施用毒品，嗣經判
    決處刑確定業如前述，揆諸上開說明，被告本件施用毒品之
    行為，自與毒品危害防制條例第20條第3 項所規定「5 年後
    再犯」之情形不合，檢察官就之提起公訴，自屬有據。
三、從而，本案事證已臻明確，被告犯行洵堪認定，自應依法論
    科。
四、核被告乙○○所為，係犯毒品危害防制條例第10條第1 項之
    施用第一級毒品罪、毒品危害防制條例第10條第2 項之施用
    第二級毒品罪。被告施用前後持有第一級毒品海洛因、第二
    級毒品甲基安非他命之低度行為各為其施用之高度行為所吸
    收而不另論罪。被告所為2 罪行，犯意各別，觸犯構成要件
    互異之罪名，自應分論併罰。查被告因妨害風化案件，於83
    年6 月10日，經臺灣桃園地方法院以83年度訴字第810 號刑
    事判決判處有期徒刑3 年6 月，83年7 月18日判決確定，刑
    期起算日期為83年8 月15日，指揮書原載執行完畢日期為87
    年2 月13日，於85年1 月4 日縮短刑期假釋出監（嗣經撤銷
    假釋，應執行殘刑2 年28日）；又因違反麻醉藥品管理條例
    案件，於86年3 月5 日，經臺灣臺北地方法院以86年度訴字
    第187 號刑事判決判處有期徒刑7 月，86年4 月14日判決確
    定；又因違反麻醉藥品管理條例、肅清煙毒條例等案件，於
    87年3 月6 日，經本院以86年度訴字第2729號刑事判決判處
    有期徒刑7 月、2 年2 月，應執行有期徒刑2 年6 月，87年
    4 月10日判決確定；又因違反懲治走私條例案件，於87年6
    月5 日，經臺灣桃園地方法院以86年度訴字第1530號刑事判
    決判處有期徒刑6 月，87年7 月23日判決確定；上開各罪刑
    接續執行，刑期起算日期為86年8 月23日，指揮書原載執行
    完畢日期為92年4 月7 日，於89年7 月29因縮短刑期假釋出
    監，惟嗣經撤銷假釋，應執行殘刑2 年4 月13日，刑期起算
    日期為91年5 月30日，指揮書原載執行完畢日期為93年10月
    12日，於93年8 月15日因縮短刑期執行完畢，此有臺灣高等
    法院被告前案紀錄表1 份在卷可稽，其受徒刑之執行完畢後
    ，5 年以內故意再犯有期徒刑以上本案之罪，應依刑法第47
    條第1 項之規定論以累犯，並依法加重其刑。爰審酌被告施
    用毒品，足以戕害其身心，滋生其他犯罪，惡化治安，嚴重
    損及公益，且被告曾因施用毒品案件，業經強制戒治、判決
    處刑及執行，仍未戒斷其施用毒品之惡習，竟於假釋期間再
    為本件施用毒品犯行，顯見其不思悔改，惟考量施用毒品行
    為於本質上係屬自我戕害行為，反社會性之程度應屬較低及
    其犯罪後之態度尚佳等一切情狀，各量處如主文所示之刑，
    並定其應執行之刑，以資懲儆。
五、扣案之海洛因（驗餘淨重0.078 公克），係本案查獲之毒品
    ，不問屬於犯人與否，應依毒品危害防制條例第18條第1 項
    前段之規定，宣告沒收銷燬；又包裝上開海洛因之包裝袋1
    個，足認係用於包裹毒品，防其裸露、潮濕，便於攜帶施用
    ，係供施用毒品（海洛因）所用之物，且係被告所有，業據
    其供明無訛，爰依刑法第38條第1 項第2 款之規定宣告沒收
    。
據上論斷，應依刑事訴訟法第273 條之1 第1 項、第299 條第1
項前段，毒品危害防制條例第10條第1 項、第2 項、第23條第2
項、第18條第1 項前段，刑法第11條前段、第47條第1 項、第51
條第5 款、第38條第1 項第2 款，判決如主文。
本案經檢察官甲○○到庭執行職務。
中    華    民    國    97    年    9     月    23    日
                  刑事第十二庭  法  官  陳鴻清
以上正本證明與原本無異。
如不服本判決應於收受送達後10日內向本院提出上訴書狀。
                                書記官  江文彬
中    華    民    國    97    年    9     月    23    日
附錄本案論罪科刑法條全文：
毒品危害防制條例第10條：
施用第一級毒品者，處六月以上五年以下有期徒刑。
施用第二級毒品者，處三年以下有期徒刑。


司法院資訊處製作；財團法人民間司法改革基金會備份。
